【裁判字號】    97,易,4149
【裁判日期】    971224
【裁判案由】    業務侵占
【裁判全文】
臺灣臺中地方法院刑事判決              97年度易字第4149號
公  訴  人  臺灣臺中地方法院檢察署檢察官
被      告  乙○○
選任辯護人  陳  明律師
            劉  喜律師
上列被告因業務侵占案件，經檢察官提起公訴（97年度偵字第10
555號），本院判決如下：
    主    文
乙○○意圖為自己不法之所有，而侵占對於業務上所持有之物，
處有期徒刑陸月，如易科罰金，以新臺幣貳仟元折算壹日。
    犯罪事實
一、乙○○為偉鉅建設股份有限公司（下稱偉鉅公司）之董事長
    ，並負責執行財團法人臺灣省私立慶寶慈善基金會（下稱慶
    寶基金會）之業務，為從事業務之人，並受託保管慶寶基金
    會存於板信商業銀行臺中分行之新臺幣（下同）1,500萬元
    之定期存單及印鑑章。竟意圖為自己不法之所有，於民國96
    年7月25日，因偉鉅公司需款償還銀行借款及支付票款，竟
    未經慶寶基金會之同意，擅將其所保管慶寶基金會上開定期
    存單、印鑑章，指示不知情之偉鉅公司出納陳美玲、會計陳
    寶蓮向銀行辦理解約，以變易持有為所有之意思，將款項挪
    用於支付偉鉅公司之關係企業太廣股份有限公司所簽發應償
    還渣打國際商業銀行科園分行貸款之1,490萬元支票，餘款
    作為偉鉅公司之週轉金，予以侵占入己挪為私用。
二、案經法務部調查局臺中市調查站移送臺灣臺中地方法院檢察
    署檢察官偵查起訴。
    理    由
一、按被告以外之人於審判外之陳述，除法律有規定者外，不得
    作為證據；又被告以外之人於偵查中向檢察官所為之陳述，
    除顯有不可信之情況者外，得為證據；另被告以外之人於審
    判外之陳述，雖不符前4條之規定，而經當事人於審判程序
    同意作為證據，法院審酌該言詞陳述或書面陳述作成時之情
    況，認為適當者，亦得為證據。當事人、代理人或辯護人於
    法院調查證據時，知有第159條第1項不得為證據之情形，而
    未於言詞辯論終結前聲明異議者，視為有前項之同意；刑事
    訴訟法第159條第1項、第159條之1第2項及第159條之5分別
    定有明文。本件證人丙○○、周啟昌、陳美玲、陳寶蓮、周
    慶南、陳明、歐陽鯤、甲○○等人於接受調查員訊問時所為
    之陳述，雖係被告以外之人於審判外之言詞陳述，惟被告對
    於各該證人於調查站陳述及證述之證據能力，於本院審理中
    不爭執，亦未於言詞辯論終結前聲明異議，視為於審判程序
    同意作為證據，且被告以外之人於偵查中向檢察官所為之陳
    述，原則上得為證據，本院並審酌上開筆錄作成時之情況尚
    無不當，依刑事訴訟法第159條之1第2項及第159條之5之規
    定，自有證據能力，合先敘明。
二、訊據被告乙○○對於上揭犯罪事實均坦承不諱，核與證人丙
    ○○、周啟昌、陳美玲、陳寶蓮、周慶南、陳明、歐陽鯤、
    甲○○、丁○○等人於調查站或於本院審理中所為之證述情
    節相符，並有板信商業銀行臺中分行定存單、支票、交易明
    細、有價證券信託契約書、慶寶基金會捐助章程、董監事名
    冊、董事會紀錄、取款憑條、匯出匯款申請書、支票存款送
    款單、通貨交易客戶資料登記簿、板信商業銀行函覆之交易
    傳票、提款人基本資料、支票存款開戶申請及約定書、合作
    金庫昌平分行函覆之開戶基本資料、印鑑卡、存款憑條、渣
    打國際商業銀行園區分行函覆之支票、客戶往來明細洗錢防
    制法規定一定金額以上之通貨交易客戶資料登記簿（均為影
    本）及慶寶基金會1,500萬元基金流向圖等件附卷可稽，足
    徵被告前揭自白與事實相符，應堪採信。本案事證已臻明確
    ，被告犯行堪予認定。
三、查本件被告乙○○為偉鉅公司之董事長，並負責執行慶寶基
    金會之業務，為從事業務之人，其利用保管持有該基金會定
    存單、印鑑章之機會，侵占其業務上持有之該筆款項，挪供
    己用，核被告所為，係犯刑法第336條第2項之業務侵占罪。
    爰審酌被告素行尚佳，其執行基金會業務，本應從事符合基
    金會設立目的之慈善事業（詳卷附之該基金會捐助章程），
    基金之用途亦應如是，詎罔顧基金會賴以正常運作之基金用
    途，不思以正當途徑牟取利益，竟因一時需錢孔急，即利用
    業務上之機會侵占款項，用於清償私人貸款債務，侵害該基
    金會之利益，侵占金額高達1,500萬元，數量甚鉅，惟念及
    被告犯罪手段平和，犯後坦承犯行，業與慶寶基金會達成和
    解，有協議書1份附卷可稽，並經證人即該基金會董事丁○
    ○到庭證述無訛，態度尚佳，智識程度一般等一切情狀，量
    處如主文所示之刑，並諭知易科罰金之折算標準。
據上論斷，應依刑事訴訟法第299條第1項前段，刑法第336條第2
項、第41條第1項前段，刑法施行法第1條之1，判決如主文。
本案經檢察官戊○○到庭執行職務。
中    華    民    國    97    年    12    月    24    日
                  臺灣臺中地方法院刑事第五庭
                      審判長法  官  鍾堯航
                            法  官  巫淑芳
                            法  官  吳崇道
以上正本證明與原本無異。
如不服本判決應於收受判決後10日內向本院提出上訴書狀，並應
敘述具體理由；其未敘述上訴理由者，應於上訴期間屆滿後20日
內向本院補提理由書（均須按他造當事人之人數附繕本）「切勿
逕送上級法院」。
                            書記官  黃舜民
中    華    民    國    97    年    12    月    24    日
附錄論罪科刑法條
刑法第336條第2項
對於公務上或因公益所持有之物，犯前條第1項之罪者，處1年以
上 7 年以下有期徒刑，得併科 5 千元以下罰金。
對於業務上所持有之物，犯前條第1項之罪者，處6月以上5年以
下有期徒刑，得併科 3 千元以下罰金。
前二項之未遂犯罰之。


司法院資訊處製作；財團法人民間司法改革基金會備份。
